【裁判字號】    99,交訴,19
【裁判日期】    990913
【裁判案由】    過失致死
【裁判全文】
臺灣雲林地方法院刑事判決              99年度交訴字第19號
公  訴  人  臺灣雲林地方法院檢察署檢察官
被      告  乙○○
上列被告因業務過失致死案件，經檢察官提起公訴（99年度偵字
第2147號），因被告於準備程序進行中就被訴事實為有罪之陳述
，經本院告以簡式審判程序之旨，並聽取被告與公訴人之意見後
，合議裁定由受命法官獨任依簡式審判程序審理，判決如下：
    主  文
乙○○犯業務過失於死罪，處有期徒刑捌月。
    事  實
一、乙○○領有職業聯結車駕駛執照，任職於正威交通有限公司
    擔任司機，平日以駕駛營業用大貨車載運貨物為業，為從事
    駕駛業務之人，其於民國98年11月22日下午3 時10分許，駕
    駛車牌號碼IR-778號（起訴書誤載為TR-778號）營業用大貨
    車停放在雲林縣西螺鎮○○○○道225.9 公里處（即溪州大
    橋南往北方向）時，本應注意車輛在橋樑上不得臨時停車，
    且不得占用機車優先道，且依當時情形，天候晴、光線為日
    間自然光線、路面乾燥、無缺陷、無障礙物及視距良好，客
    觀上並無不能注意之情形，竟為圖一時之便，而疏未注意及
    此，因車上帆布未固定好，欲下車固定帆布，竟將前開大貨
    車停放在前開橋樑之車道上，並占用部分機車優先道。適盧
    廷傳騎乘車牌號碼TSH-606 號輕型機車，沿臺一線由南往北
    方向行駛，在行經上開路段機車優先道時，亦未注意車前狀
    況，致盧廷傳所騎乘之前開機車由後撞擊乙○○所駕駛之前
    開大貨車之左後方護欄，使盧廷傳受有敗血性休克、肺炎、
    頸椎損傷合併四肢癱瘓，經送醫急救後，延至98年12月13日
    下午7 時許死亡。乙○○於肇事後留在現場，並於偵查犯罪
    職權之公務員發覺肇事者前，主動向警員坦承肇事而自願接
    受裁判。
二、案經盧廷傳之子甲○○訴由雲林縣警察局西螺分局報請臺灣
    雲林地方法院檢察署檢察官偵查起訴。
    理  由
一、本件被告乙○○所犯係死刑、無期徒刑、最輕本刑為三年以
    上有期徒刑及高等法院管轄第一審案件以外之罪，被告於本
    院行準備程序時，就被訴事實為有罪之陳述，經告以簡式審
    判程序之旨，並聽取檢察官、被告之意見後，本院依刑事訴
    訟法第273 條之1 規定，裁定本件由受命法官獨任進行簡式
    審判程序，合先敘明。
二、上開犯罪事實，業據被告乙○○於警詢、偵查及本院審理中
    均坦承不諱，核與告訴人甲○○於警詢中指述情節相符，並
    有雲林縣警察局西螺分局道路交通事故調查報告表(一)(二)、道
    路交通事故現場圖、道路交通事故肇事人自首情形紀錄表、
    現場照片14張、財團法人彰化基督教醫院診斷證明書及車籍
    查詢基本資料表等在卷足資佐證；又本件被害人盧傳廷確因
    本件車禍受傷死亡之事實，亦經臺灣彰化地方法院檢察署檢
    察官督同檢驗員相驗屬實，製有相驗筆錄、相驗屍體證明書
    及相驗照片18張等附卷可憑。
三、按橋樑，不得臨時停車，道路交通安全規則第111 條第1 項
    第1 款定有明文；又機車優先車道標線，係機器腳踏車優先
    行駛之車道，其他車種除起步、準備停車、臨時停車或轉向
    外，不得橫跨或占用行駛道路，交通標誌標線號誌設置規則
    第174 條之1 第1 項亦定有明文。本件被告係考領有職業聯
    結車駕駛執照之駕駛人（見98年度偵字第897 號〈下稱偵卷
    1 〉第29頁至第30頁），其對於上開規定理應知之甚詳，且
    事發當時天候為晴天、光線為日間自然光線、路面乾燥、無
    缺陷、無障礙物及視距良好，有道路交通事故調查報告表(一)
    在卷可稽（見偵卷1 第15頁），是就現場情形而言，並無不
    能注意之情事，竟為圖一時之便，而疏未注意及此，將其所
    駕駛之前開大貨車違規臨時停放在溪州大橋之機車優先道上
    ，並占用部分機車優先道，妨礙機車通行，致被害人所騎乘
    之機車行經該路段時，亦未注意車前狀況，由後追撞靜態停
    放之被告貨車，致發生本件車禍，其行為自有過失。且本案
    經送臺灣省嘉雲區車輛行車事故鑑定委員會鑑定結果，亦認
    被害人盧廷傳駕駛輕型機車，未注意車前狀況，撞及占用部
    分機車優先道之臨時停車，為肇事主因；被告乙○○駕駛營
    業大貨車，於橋樑上、占用部分機車優先道臨時停車綁帆布
    不當，妨礙機車通行，為肇事次因，此有該委員會99年3 月
    30日嘉雲鑑990108字第0995801134號函附之鑑定意見書在卷
    足憑（見99年度相字第65號卷第5 頁至第8 頁）。而本件被
    害人盧傳廷確因本件車禍受傷死亡，係因被告前揭之過失行
    為所造成，其上開過失行為與被害人死亡間具有相當之因果
    關係存在，亦堪認定。被害人盧傳廷就本件車禍之發生雖亦
    與有過失，仍不得因此解免被告過失刑責之成立。綜上，被
    告上開任意性之自白既有前開證據可佐，核與事實相符，自
    得採為論罪科刑之依據，是本案事證已臻明確，被告犯行洵
    堪認定，應予依法論科。
四、論罪科刑：
    按刑法上所謂業務，係指個人基於其社會地位繼續反覆所執
    行之事務，包括主要業務及其附隨之準備工作與輔助事務在
    內。此項附隨之事務，並非漫無限制，必須與其主要業務有
    直接、密切之關係者，始可包含在業務概念中，而認其屬業
    務之範圍（最高法院89年台上字第8075號判例參照）。被告
    領有職業聯結車駕駛執照，任職於正威交通有限公司擔任司
    機，平日以駕駛營業用大貨車載運貨物為業等情，業據被告
    於警詢中供述明確（見偵卷1 第11頁），並有汽車駕駛執照
    在卷足憑（見偵卷1 第29頁），為從事駕駛業務之人，其因
    執行駕車業務之過失致被害人盧傳廷死亡，核其所為，係犯
    刑法第276 條第2 項之業務過失致死罪。又被告於肇事後留
    在事故現場，於有偵查犯罪權限之機關或人員，僅知悉犯罪
    事實，尚不知悉犯罪人前，即主動向前往現場處理之員警自
    首，並願接受裁判之事實，有道路交通事故肇事人自首情形
    紀錄表在卷可稽（見偵卷1 第27頁），堪認符合自首要件，
    爰依刑法第62條前段之規定減輕其刑。爰審酌被告以駕駛為
    其業務，則較之一般駕駛而言，理應負擔更高之道路交通注
    意義務，乃竟疏未遵守道路交通法規，終至肇致本案車禍發
    生，致被害人盧廷傳因此受有如上開之傷害，經送醫急救仍
    不治死亡，使被害人家庭遭受重創，其過失犯行所造成之損
    害係屬重大而無可回復，致告訴人無端承受喪失至親之痛，
    且迄今尚未與告訴人達成和解，藉以填補上開損害，惟念及
    被告於事後已坦承犯行，頗見悔意，態度良好，及本件被害
    人亦有未注意車前狀況之過失等一切情狀，量處如主文所示
    之刑。
據上論斷，應依刑事訴訟法第273 條之1 第1 項、第299 條第1
項前段，刑法第276 條第2 項、第62條前段，判決如主文。
本案經檢察官傅克強到庭執行職務。
中    華    民    國    99    年    9     月    13    日
                  交通法庭  法  官  文昌
以上正本證明與原本無異。
如不服本判決應於收受判決後10日內向本院提出上訴書狀，並應
敘述具體理由；其未敘述上訴理由者，應於上訴期間屆滿後20日
內向本院補提理由書（均須按他造當事人之人數附繕本）。「切
勿逕送上級法院」。
                            書記官  張簡純靜
中    華    民    國    99    年    9     月    13    日
附錄本案論罪科刑法條全文：
中華民國刑法第276 條：（過失致死罪）
因過失致人於死者，處2 年以下有期徒刑、拘役或2 千元以下罰
金。
從事業務之人，因業務上之過失犯前項之罪者，處5 年以下有期
徒刑或拘役，得併科3 千元以下罰金。

司法院資訊處製作；財團法人民間司法改革基金會備份。
